【裁判字號】    90,自,522
【裁判日期】    901121
【裁判案由】    搶奪等
【裁判全文】
臺灣臺北地方法院刑事判決                            九十年度自字第五二二號
    自  訴  人  庚○○
                丁○○
    代  理  人  陳俊傑律師
    被      告  己○○
                甲○○
右列被告等因搶奪等案件，經自訴人提起自訴，本院判決如左：
    主  文
己○○、甲○○均無罪。
    理  由
一、自訴意旨略以：被告己○○於民國九十年五月五日一時四十分許，在台北市○○○路與八德路口中油加油站內乘當時駕駛車號為５Ａ－５９８２號豐田牌廂型車
    之自訴人庚○○與乘客丁○○均走出車外不注意之際，竟衝入車內欲搶奪丁○○
    置放於右前座之皮夾一個，自訴人丁○○見狀，旋即返回汽車右前門欲逮捕被告
    己○○，被告己○○出手反抗並迅即逃離車外而未遂；惟被告己○○逃出車外後
    ，竟又衝向庚○○處搶奪其手上之汽車鑰匙後揚長而去，致庚○○之汽車動彈不
    得。自訴人旋即報案，台北市政府警察局松山分局派出所警員被告甲○○率另一
    不知姓名員警於十五分鐘內趕抵現場，並循線逮捕被告己○○至松山派出所，詎
    被告甲○○於接聽一通外線電話後竟不製作筆錄，反調取丁○○之前科素行電腦
    紀錄表供被告己○○查看，因認被告己○○涉犯刑法第三百二十五條搶奪罪、同
    法第三百零四條妨害自由罪嫌，被告甲○○則係涉犯刑法第一百三十二條公務員
    洩漏或交付關於中華民國國防以外應秘密之文書罪嫌云云。
二、按犯罪事實應依證據認定之，無證據不得推定其犯罪事實。又不能證明被告犯罪
    者，應諭知無罪之判決，刑事訴訟法第一百五十四條、第三百零一條第一項分別
    定有明文。次按刑事訴訟法上所謂認定犯罪事實之證據，係指足以認定被告確有
    犯罪行為之積極證據而言，該項證據自須適合於被告犯罪事實之認定，始得採為
    斷罪資料；如未能發現相當證據，或證據不足以證明，自不能以推測或擬制之方
    法，以為裁判之基礎。又刑法第一百三十二條之洩漏國防以外之秘密罪係以公務
    員洩漏或交付關於中華民國國防以外應秘密之文書、圖畫、消息或物品者，為其
    構成要件，而刑法第三百零四條之妨害自由罪則係以強暴、脅迫使人行無義務之
    事或妨害人行使權利者，始能成立，搶奪罪則係以意圖為自己或第三人不法之所
    有，而搶奪他人之動產者，為犯罪構成要件。
三、自訴人指述被告己○○、甲○○涉嫌搶奪、妨害自由、洩漏國防以外秘密等罪嫌
    ，係以自訴人之指述及所提出加油站現場照片二紙為證明被告等人之犯罪證據。
    訊據被告己○○、甲○○堅詞否認有為自訴人所訴之犯行，被告己○○辯稱：「
    九十年五月五日凌晨一時四十分在台北市○○○路與八德路口中油加油站附近，
    我看到庚○○駕駛廂型車，我和她相交七、八年，所以我過去看看，我看車裡前
    右座，坐了一個人，當時我上車坐在駕駛座上，庚○○在車後加油，坐了一下，
    丁○○就自己先下車，到後面與庚○○談話，當時我看到右座有皮夾及大哥大要
    掉下去，所以我用手將皮夾及大哥大放在椅子上面放好，丁○○就來了，他說看
    我看他的皮夾，他說他是警察，我說證件拿給我看，他立刻一拳打在我的左眼上
    ，我就下車，當時庚○○站在車的旁邊，拿著鑰匙，我將他的鑰匙拿過來，當時
    我怕丁○○跑了，拿了鑰匙到對面的博仁醫院，告訴醫院的保全人員（戊○○）
    ，去對面叫庚○○來，我是想將鑰匙拿給他，並且告訴他我等下會去看醫生，先
    借錢用，後來保全人員告訴我，丁○○不讓庚○○來，之後警察就到現場。我將
    鑰匙拿給一位警察丙○○，就進醫院去檢查驗傷，後來我到派出所告丁○○傷害
    ，之後庚○○苦苦哀求，我就和丁○○達成和解，我就不告他了」等語，被告甲○○辯稱：「當時我將丁○○的前科資料交給備差警員辛○○，以便其訊問丁○○來製作筆錄。當時丁○○、庚○○、己○○的前科均有列印出來，交給辛○○
    ，以便其製作筆錄。我否認犯行。這件案子督察有查過，有現場錄音。丁○○是
    警員，依規定如有涉及男女感情糾紛或有和解，依據規定要通報，因為我曾經通
    報丁○○，由桃園縣警察局督察處罰，所以他就告我。」等語。本院經查：
（一）、被告己○○於九十年五月五日一時四十分許，在台北市○○○路、八德路口
        因見其友人自訴人庚○○駕車加油，即上前搭訕，經與自訴人丁○○發生衝
        突，致使被告己○○受有頭部外傷、鼻挫作合併鼻出血、左眼挫傷等傷害，
        被告己○○從自訴人庚○○處將其所持之汽車鑰匙取走後，即至台北市○○○路六十六號之博仁綜合醫院就醫，並告訴醫院之保全人員戊○○，請戊○○向自訴人庚○○借錢付醫藥費用，告知可向其拿汽車鑰匙，惟自訴人丁○○不讓庚○○前去博仁綜合醫院，不久警員丙○○、被告甲○○到場處理時
        ，被告己○○即將鑰匙交給警員，並與自訴人等至松山分局松山派出所製作
        筆錄，經雙方達成協議互不提出告訴等事實，有本院傳訊之證人保全員戊○○到庭證稱：「當時我值夜班，從五月四日下午六點到隔天五月五日凌晨六
        點，我在凌晨一點多當時在醫院急診室門口，看到己○○跑過來手扶在額頭
        ，額頭受傷流血，我叫他到急診處並幫他掛號。」、「結帳時，有兩位警察
        到場，其中一位是在場的甲○○。我是聽到警員問己○○，你怎麼受傷，我
        聽到他回答，他在對面加油站被打，我告訴他要結帳，己○○告訴我，可到
        對面加油站去向庚○○拿錢，他說黎是他的朋友，並叫我告訴他，到他那邊
        拿鑰匙。我走到加油站那裡，叫庚○○去醫院，在旁邊的丁○○當時罵我三
        字經，並叫我不要管這件事。我當時問庚○○是否認識己○○，他說認識，
        但丁○○不讓她走到醫院去，我只好回醫院告訴己○○。」等語及到場處理
        之警員丙○○證稱：「經通報，說有人在加油站打架，我和甲○○到現場處
        理，我到加油站時，有看到庚○○、丁○○。當時丁○○告訴我有人搶他的
        皮包，我問他他搶了你什麼東西，他說有壹個男的，搶他的皮包及其內的身
        分證，也拿了他的車鑰匙，說你身分證有無被拿走，他說我又幫他搶回來，
        我說那個人到哪裡去了，當時我聽庚○○說，她接到己○○的電話，說己○○在對面博仁醫院，當時甲○○跑到博仁醫院，我人留在加油站。當時保全
        人員跑過來。」、「回到派出所時，丁○○堅持要告己○○強奪，我問丁○○是否要告己○○，庚○○說己○○是舊識，所以我說是否可以調解，丁○○說一直要告，當時因為己○○沒有將東西搶走，我和甲○○到博仁醫院時
        ，己○○就將鑰匙交給我們。我告訴丁○○說搶奪要有犯意，是因為感情糾
        紛引發的事情，己○○也受傷，對方沒有提出傷害的告訴，我說沒有財物損
        失，雙方是否可以先行調解，最後達成和解，寫成和解書。」等語可資證明
        ，又有卷附博仁綜合醫院診斷證明書、協議書各一紙可按。
（二）、自訴人雖指述，被告己○○於上揭時、地搶奪丁○○置放於汽車內右前座之
        皮夾一個，經自訴人丁○○返回汽車右前門逮捕被告己○○後，被告己○○
        始迅即逃離車外而未遂，被告己○○逃出車外後，又衝向庚○○處搶奪其手
        上之汽車鑰匙等情。惟查，自訴狀中對於被告己○○因與自訴人丁○○發生
        爭執後，因受自訴人攻擊而受有上開傷害、嗣經警員調處後達成和解之協議
        等事實在自訴狀中均支字未提，經核被告辯詞、證人保全員戊○○及警員丙○○之證詞可知，被告己○○係受自訴人丁○○之攻擊，額頭受傷流血，並
        且跑到附近之博仁綜合醫院急診處就診，若被告己○○確係因搶奪自訴人丁○○置於汽車內之皮包及自訴人庚○○之鑰匙，而受到自訴人丁○○之攻擊
        ，始逃離現場，則被告己○○豈會到附近之醫院就醫，且在就醫時，請醫院
        之保全員戊○○再回到加油站告知自訴人其在醫院，並叫自訴人庚○○到醫
        院拿汽車鑰匙等事情，而不怕自訴人報警將其逮捕之理；被告己○○於警員
        丙○○等人到場後，並未逃離現場，反立刻將鑰匙交由警員保管，並與警員
        同至派出所製作筆錄等情，顯見被告己○○並無妨害自訴人等自由之犯罪故
        意，所辯：當時我怕丁○○跑了等語應堪採信。
（三）、自訴人指述被告甲○○於松山派出所調查時，將自訴人丁○○之前科素行電
        腦紀錄表，調出後供被告己○○查看等情事無法證明，業經本院於調查時傳
        訊當時在場之警員丙○○、辛○○，證人丙○○證稱：「有，甲○○調的，
        因為當事人有提出告訴的意思，故我們先調己○○、丁○○的前科，調出來
        後，如果要提出告訴的話，前科要作為筆錄，但他們調解時，甲○○將前科
        表收起來。當時丁○○有警員的身分，有報告主管，主管通報他們的服務單
        位，丁○○的警備隊長有到隊上來。」、「（問當時丁○○的前科有無列印
        出來？）有列印出來。」、「（問列印表有無拿給己○○看？）沒有。」等
        語，證人辛○○證稱：「（問甲○○列印出庚○○、丁○○的前科表，他有
        無拿給己○○看？）應該沒有。我在與己○○談話時，並沒有看到己○○有
        拿前科表。」等語可資證明，核與被告己○○供承：「我當時到警局，已被
        打得迷迷糊糊，根本沒有看到前科表。」等語相符，被告甲○○前開辯詞自
        足採信。
（四）、綜上，證人之證詞及審酌自訴人所提出加油站之現場照片二紙、本院調閱台
        北市政府警察局松山分局、桃園縣警察局有關「警員甲○○受理己○○告訴
        丁○○傷害案件之調查報告」、「警員丁○○與民眾己○○發生糾紛案件全
        卷」等資料，照片中僅見自訴人及加油之汽車，而調查報告內並無有關認定
        被告甲○○有因交付報案人前科資料而受處分之事實，前開資料均無法證明
        自訴人所述之事，本院自不能以自訴人單方而有瑕疵之指述，認定被告己○○有為妨害自由、搶奪等犯行，自訴人所提出之證據及本院依職權調查之相
        關證據，均不能證明被告己○○犯罪；又被告甲○○係受理刑事案件之警員
        ，為查證被告之身份，依職權調閱被告等人之前科資料表，為依法令執行職
        務之人，其未將調閱自訴人等人之前科資料表交由當事人觀看，所為與刑法
        洩秘罪之構成要件自有未合，自訴人庚○○雖指稱：有看到其與丁○○、楊
        隆盛之前科表，因己○○在看，其就拿過來看云云，惟自訴人之指訴係以被
        告受刑事訴追為目的，且自訴人庚○○所指述內容與前開證人之證詞均不相
        符，其指述自有瑕疵，而不足採為證明被告甲○○犯罪之證據，被告等之犯
        罪即均無法證明，自應為無罪判決之諭知。
四、另台灣台北地方法院檢察署於九十年九月十四日以乙○茂字第九十偵一七七二字
    第四０八四四號函移送被告甲○○涉嫌瀆職罪（按告訴狀所載為刑法第一百六十
    三條公務員縱放罪）併案審理部分，因本件自訴人所訴被告甲○○所涉洩漏國防
    以外秘密罪業經本院為無罪判決之諭知，故與移送併案審理之部分即無裁判上一
    罪之關係，此一部分未據檢察官起訴，又非自訴效力之所及本院自無法併案審理
    ，應退請檢察官另行依法偵查處理，附此敘明。
據上論斷，應依刑事訴訟法第三百四十三條、第三百零一條第一項前段，判決如主文
。
中    華    民    國      九十        年    十一      月    二十一      日
                                      臺灣臺北地方法院刑事第九庭
                          法  官  王  綽  光
右正本證明與原本無異。
如不服本判決，應於判決送達後十日內，向本院提出上訴狀。
                                          書記官  潘   惠  梅
中    華    民    國      九十        年    十一      月    二十六      日


司法院資訊處製作；財團法人民間司法改革基金會備份。
